臺灣新竹地方法院刑事判決
110年度交易字第473號
公  訴  人  臺灣新竹地方檢察署檢察官
被      告  葉寶珠



選任辯護人  楊一帆律師
上列被告因過失傷害案件，經檢察官提起公訴（110年度偵字第1
811號），本院依簡式審判程序判決如下：
    主  文
葉寶珠犯無駕駛執照駕車過失傷害罪，處有期徒刑肆月，如易科
罰金，以新臺幣壹仟元折算壹日。
    事  實
一、葉寶珠未考領合法之普通重型機車駕駛執照，竟於民國109
    年10月7日10時許，無照騎駛李明樺所有之車牌號碼000-000
    號普通重型機車(車主李明樺所涉過失傷害罪嫌，另經臺灣
    新竹地方檢察署檢察官以110年度偵字第3935號為不起訴處
    分確定)，自新竹縣○○鎮○○路00號前北向路邊起步時，本應
    注意起駛前應顯示方向燈，注意前後左右有無障礙物或車輛
    行人，並應讓行進中之車輛行人優先通行，而依當時天候晴
    、日間自然光線、路面乾燥、無缺陷且無障礙物、視距良好
    等情狀，並無不能注意之情形，竟疏於注意及此，即貿然駛
    入車道，適有陳任娟慧騎駛車牌號碼000-000號普通重型機
    車，沿杞林路由南往北方向直行駛至，雙方見狀閃避不及而
    發生碰撞，致陳任娟慧人車倒地，因而受有右手腕挫傷、胸
    腹部挫傷、左肘、右膝挫擦傷、左側上臂、左側肘部、右側
    膝部挫傷、右手舟狀骨骨折、頸部拉傷、腦震盪、右肩痛等
    傷害。葉寶珠於肇事後，在未被有偵查犯罪職權之機關或公
    務員發覺前，主動向據報前來現場處理道路交通事故之員警
    坦承肇事，自首而願接受裁判。
二、案經陳任娟慧訴由新竹縣政府警察局竹東分局報告臺灣新竹
　　地方檢察署檢察官偵查起訴。
    理  由
一、本案被告葉寶珠所犯無駕駛執照駕車過失傷害罪，非死刑、
    無期徒刑、最輕本刑為3年以上有期徒刑之罪，或高等法院
    管轄第一審之案件，被告於本院準備程序進行中，就被訴事
    實為有罪之陳述，經本院認合於刑事訴訟法第273條之1第1
    項之規定，裁定進行簡式審判程序，合先敘明。
二、認定犯罪事實所憑之證據及認定之理由：
㈠、上揭事實，業據被告於本院準備程序及簡式審判程序時坦承
    不諱(本院卷第54頁、第63頁) ，核與證人即告訴人陳任娟
    慧於警詢、偵查中之指訴情節大致相符(偵卷第13頁至第17
    頁、第46頁至第47頁)，並有國立臺灣大學醫學院附設醫院
    竹東分院診斷證明書1份、臺北榮民總醫院新竹分院診斷證
    明書2份、新竹馬偕紀念醫院普通診斷證明書1份、道路交通
    事故現場圖、道路交通事故調查報告表㈠、㈡各1份、新竹縣
    政府警察局舉發違反道路交通管理事件通知單2份、車禍現
    場、傷勢及車損照片數張、證號查詢機車駕駛人、車號查詢
    機車車籍各1份(偵卷第18頁至第21頁、第23頁至第25頁、第
    28頁至第29頁、第31頁至第36頁、第50頁至第51頁)附卷可
    稽，是認被告上開任意性自白內容與事實相符，堪足採認。
㈡、按行車前應注意起駛前應顯示方向燈，注意前後左右有無障
    礙或車輛行人，並應讓行進中之車輛行人優先通行，道路交
    通安全規則第89條第1項第7款定有明文。經查，被告於前揭
    時、地騎駛普通重型機車，自負有上開義務，而依卷附之道
    路交通事故調查報告表㈠之記載，被告肇事時之路況天候晴
    、日間有自然光線、路面乾燥並無缺陷及障礙物，視距亦良
    好，並無不能注意之情事，竟仍疏未注意，貿然自路邊駛入
    車道，因而與告訴人所騎駛之普通重型機車發生碰撞而肇生
    本件事故，致告訴人受有如犯罪事實所載之傷害，堪認被告
    對於本件車禍之發生，確有未遵守交通規則之過失，應甚明
    確。再本件經送交通部公路總局新竹監理所竹苗區車輛行車
    事故鑑定會鑑定肇事責任，結果認被告無照騎駛普通重型機
    車，由路外駛入車道欲在分向限制線路段斜穿道路，未讓車
    道上行進中之車輛先行，為肇事原因；告訴人騎駛普通重型
    機車，措手不及，無肇事因素，此有交通部公路總局新竹區
    監理所竹苗區車輛行車事故鑑定會竹苗區0000000案鑑定意
    見書1份(偵卷第66頁至第67頁)附卷可佐，亦同此認定。據
    此，本件車禍既係因被告之過失所致，而告訴人亦確因本件
    車禍受有如犯罪事實所載之傷害，顯然被告之過失與告訴人
    之傷害間確具有相當因果關係無訛。從而，本件事證明確，
    被告犯行堪予認定，應依法論科。
三、論罪科刑：
㈠、按刑法總則之加重，係概括性之規定，所有罪名均一體適用
    ；刑法分則之加重，係就犯罪類型變更之個別犯罪行為予以
    加重，成為另一獨立之罪名。道路交通管理處罰條例第86條
    第1項關於汽車駕駛人，無駕駛執照駕車、酒醉駕車、吸食
    毒品或迷幻藥駕車、行駛人行道或行經行人穿越道不依規定
    讓行人優先通行，因而致人受傷或死亡，依法應負刑事責任
    者，加重其刑至2分之1，係就刑法第276條之過失致人於死
    罪，同法第284條之過失傷害(及致重傷)罪之基本犯罪類型
    ，對於加害人為汽車駕駛人，於從事駕駛汽車之特定行為時
    ，無駕駛執照駕車、酒醉駕車、吸食毒品或迷幻藥駕車，或
    於行經行人穿越道之特定地點，不依規定讓行人優先通行，
    因而致人受傷或死亡之特殊行為要件予以加重處罰，已就上
    述刑法第276條、同法第284條各罪犯罪類型變更之個別犯罪
    行為予以加重，而成另一獨立之罪名，自屬刑法分則加重之
    性質(最高法院99年度台非字第198號判決意旨參照)。
㈡、經查，被告未領有合法之普通重型機車駕駛執照，有上開證
    號查詢機車駕駛人資料1份附卷可參，其竟仍無照騎駛上開
    普通重型機車上路，因之肇事致告訴人受傷。是核被告所為
    ，係犯道路交通管理處罰條例第86條第1項、刑法第284條前
    段之無駕駛執照駕車過失傷害罪，並應依上開道路交通管理
    處罰條例第86條第1項之規定加重其刑。
㈢、被告肇事後於未被有偵查犯罪職權之機關或公務人員發覺前
    ，在現場等候員警前來處理，並於員警接獲通報而到達車禍
    現場處理時主動向員警自首坦承肇事願接受裁判等情，有新
    竹縣政府警察局竹東分局竹東派出所道路交通事故肇事人自
    首情形紀錄表1紙在卷可佐(偵卷第22頁)，是被告對於未發
    覺之犯罪自首而有願接受裁判之意，爰依刑法第62條前段之
    規定減輕其刑。並依刑法第71條第1項規定，先加後減之。
㈣、爰以行為人之責任為基礎，審酌被告未持有適法之駕駛執照
    ，竟仍無照騎駛普通重型機車上路，於行經本案肇事地點時
    ，起駛前又疏未顯示方向燈、注意前後左右有無車輛，並應
    讓行進中之車輛優先通行，即貿然起步駛入車道，為肇致本
    案車禍之原因，使告訴人受有前揭傷害，生活及工作一夕劇
    變，事發至今已逾1年，期間除進行多次手術外，現仍需持
    續治療及復健，身心承受莫大痛苦，被告所為實值非難，兼
    衡被告犯後於本院審理時終能坦承犯行，肇事後並未逃逸或
    逕自駛離，符合自首要件，雖自陳有和解意願，然賠償之金
    額與告訴人所主張之金額尚有落差，迄今就和解、賠償條件
    無法達成共識，致未能彌補告訴人損失及獲取告訴人之諒解
    ，暨其自述國小畢業，為家庭主婦，目前與成年之兒子同住
    ，先生罹患癌症第4期，需要標靶藥物治療及照顧，家庭經
    濟仰賴每月老人年金新臺幣13,000元之生活狀況等一切情狀
    ，量處如主文所示之刑，並諭知易科罰金之折算標準。
據上論斷，應依刑事訴訟法第273條之1第1項、第299條第1項前
段，判決如主文。
本案經檢察官楊仲萍提起公訴，檢察官劉正祥到庭執行職務。
中　　華　　民　　國　　110 　年　　10　　月　　28　　日
                  刑事第二庭    法　官  楊數盈
以上正本證明與原本無異。
如不服本判決應於收受本判決後20日內向本院提出上訴書狀，上
訴書狀應敘述具體理由。上訴書狀未敘述上訴理由者，應於上訴
期間屆滿後20日內補提理由書狀於本院（均須按他造當事人之人
數附繕本）「切勿逕送上級法院」。
告訴人或被害人如對於本判決不服者，應具備理由請求檢察官上
訴，其上訴期間之計算係以檢察官收受判決正本之日期為準。
中　　華　　民　　國　　110 　年　　10　　月　　28　　日
  　　　　　　　　　　　　　  　書記官  陳采薇　　　　　
附錄本案論罪科刑法條：
刑法第284條
因過失傷害人者，處1 年以下有期徒刑、拘役或10萬元以下罰金
；致重傷者，處3 年以下有期徒刑、拘役或30萬元以下罰金。
道路交通管理處罰條例第86條第1項
汽車駕駛人，無駕駛執照駕車、酒醉駕車、吸食毒品或迷幻藥駕
車、行駛人行道或行經行人穿越道不依規定讓行人優先通行，因
而致人受傷或死亡，依法應負刑事責任者，加重其刑至二分之一
。